【裁判字號】    98,訴,338
【裁判日期】    980220
【裁判案由】    違反毒品危害防制條例
【裁判全文】
臺灣彰化地方法院刑事判決              97年度訴字第3392號
                                       98年度訴字第338號
公  訴  人  臺灣彰化地方法院檢察署檢察官
被      告  甲○○
上列被告因違反毒品危害防制條例案件，經檢察官提起公訴（97
年度毒偵字第4378號、第4379號、98年度毒偵字第19號），本院
依簡式審判程序判決如下：
    主  文
甲○○施用第一級毒品，累犯，處有期徒刑捌月；又施用第一級
毒品，累犯，處有期徒刑捌月；又施用第一級毒品，累犯，處有
期徒刑捌月；又施用第二級毒品，累犯，處有期徒刑伍月。應執
行有期徒刑壹年拾月。
    事  實
一、甲○○曾於民國88年間，因施用毒品案件，經本院以88年度
    毒聲字第4603號裁定送勒戒處所觀察、勒戒後，認有繼續施
    用毒品之傾向，復經本院以88年度毒聲字第5019號裁定令入
    戒治處所施以強制戒治，再經本院以89年度毒聲字第1824號
    裁定停止戒治，所餘戒治期間付保護管束，而於89年4月19
    日停止其處分出所，並於89年11月16日保護管束期滿未經撤
    銷而視為強制戒治執行完畢，並由臺灣彰化地方法院檢察署
    檢察官以89年度戒毒偵字第1403號為不起訴處分確定。其又
    於前揭強制戒治執行完畢釋放後5年內之93年間，因連續施
    用第一級毒品案件，經本院以93年度訴字第601號判決判處
    有期徒刑1年2月確定，於94年9月2日縮短刑期執行完畢。其
    又於95年間，因連續施用第一、二級毒品案件，經本院以95
    年度訴字第786號判決各判處有期徒刑1年2月、5月，並定應
    執行刑為有期徒刑1年5月確定，復因施用第一級毒品案件及
    贓物案件，經本院以95年度訴字第1513號判決、95年度簡字
    第390號判決分別判處1年3月、4月確定，上開案件經送監執
    行，嗣經減刑並另定應執行刑後，於97年3月28日縮短刑期
    執行完畢。詎仍不知悔改，復基於施用第一級毒品海洛因之
    犯意，於97年10月11日8時許，在彰化縣鹿港鎮○○里○○
    ○路之洛津公園百姓公廟公廁內，以將海洛因置入注射針筒
    內摻水施打手臂靜脈血管之方式，施用第一級毒品海洛因1
    次；又基於施用第一級毒品海洛因之犯意，於97年10月15日
    12時許，在彰化縣鹿港鎮某處公園廁所內，以將海洛因置入
    注射針筒內摻水施打手臂靜脈血管之方式，施用第一級毒品
    海洛因1次；再基於施用第一級毒品海洛因之犯意，於97年
    11 月12日20時許，在彰化縣鹿港鎮洛津公園廁所內，以將
    海洛因置入注射針筒內摻水施打手臂靜脈血管之方式，施用
    第一級毒品海洛因1次；另基於施用第二級毒品甲基安非他
    命之犯意，於97年11月13日12時許，以將甲基安非他命置於
    玻璃球內以火燒烤吸食其煙霧之方式，施用第二級毒品甲基
    安非他命1次。嗣分別於：(一)97年10月11日15時30分許，為
    警在上址洛津公園百姓公廟查獲，且經警採集其尿液送驗，
    結果呈嗎啡陽性反應；(二)97年10月15日19時40分許，經警採
    集其尿液送驗，結果呈嗎啡陽性反應；(三)97年11月13日某時
    許，為警在彰化縣福興鄉○○村○○路○段553巷22弄17號前
    查獲，且經警採集其尿液送驗，結果呈嗎啡及甲基安非他命
    陽性反應，而悉上情。
二、案經彰化縣警察局鹿港分局報告臺灣彰化地方法院檢察署檢
    察官偵查起訴。
    理  由
一、本件被告甲○○所犯係死刑、無期徒刑、最輕本刑為3年以
    上有期徒刑以外之罪，其於準備程序就前揭被訴事實為有罪
    之陳述，經受命法官告知簡式審判程序之旨，並聽取其與公
    訴人之意見後，本院認無不得或不宜改依簡式審判程序進行
    之處，爰依刑事訴訟法第273條之1第1項、第284條之1，裁
    定本案由受命法官獨任進行簡式審判程序，合先敘明。
二、訊據被告甲○○對於上揭事實坦承不諱，且其分別於97年10
    月11日15時46分許及97年10月15日19時40分許為警採集之尿
    送驗，結果均呈嗎啡陽性反應；另其於97年11月13日18時30
    分許為警採集之尿液送驗，結果呈嗎啡及甲基安非他命陽性
    反應，有彰化縣警察局鹿港分局委託檢驗尿液代號與真實姓
    名對照認證單1紙、委託檢驗尿液代號與真實姓名對照表2紙
    及詮昕科技股份有限公司濫用藥物尿液檢驗報告3紙附卷可
    憑，足徵被告之任意性自白與事實相符，可以採信。
三、按施用第一、二級毒品為犯罪行為，毒品危害防制條例第10
    條定有處罰明文。故施用第一、二級毒品者，依前揭規定本
    應科以刑罰，惟基於刑事政策，對合於一定條件之施用者，
    則依同條例第20條、第23條之規定，施以觀察、勒戒或強制
    戒治之保安處分。又毒品危害防制條例於92年7月9日修正公
    布，自93年1月9日施行。其中第20條、第23條將施用毒品之
    刑事處遇程序，區分為「初犯」及「5年內再犯」、「5年後
    再犯」。依其立法理由之說明：「初犯」，經觀察、勒戒或
    強制戒治後，應為不起訴處分或不付審理之裁定；經觀察、
    勒戒或強制戒治執行完畢釋放後，「5年內再犯」者，因其
    再犯率甚高，原實施之觀察、勒戒及強制戒治既已無法收其
    實效，爰依法追訴或裁定交付審理。至於經觀察、勒戒或強
    制戒治執行完畢釋放後，「5年後再犯」者，前所實施之觀
    察、勒戒或強制戒治已足以遮斷其施用毒品之毒癮，為期自
    新及協助其斷除毒癮，仍適用「初犯」規定，先經觀察、勒
    戒或強制戒治之程序。從而依修正後之規定，僅限於「初犯
    」及「5年後再犯」二種情形，始應先經觀察、勒戒或強制
    戒治程序。倘被告於5年內已再犯，經依法追訴處罰，縱其
    第3次（或第3次以上）再度施用毒品之時間，在初犯經觀察
    、勒戒或強制戒治執行完畢釋放5年以後，已不合於「5年後
    再犯」之規定，且因已於「5年內再犯」，顯見其再犯率甚
    高，原實施觀察、勒戒或強制戒治，已無法收其實效，即應
    依該條例第10條處罰（參照最高法院97年度第5次刑事庭會
    議決議）。查被告曾於88年間，因施用毒品案件，經本院以
    88年度毒聲字第4603號裁定送勒戒處所觀察、勒戒後，認有
    繼續施用毒品之傾向，復經本院以88年度毒聲字第5019 號
    裁定令入戒治處所施以強制戒治，再經本院以89年度毒聲字
    第1824號裁定停止戒治，所餘戒治期間付保護管束，而於89
    年4月19日停止其處分出所，並於89年11月16日保護管束期
    滿未經撤銷而視為強制戒治執行完畢，並由臺灣彰化地方法
    院檢察署檢察官以89年度戒毒偵字第1403號為不起訴處分確
    定。其又於前揭強制戒治執行完畢釋放後5年內之93年間，
    因連續施用第一級毒品案件，經本院以93年度訴字第601 號
    判決判處有期徒刑1年2月確定等情，有臺灣高等法院被告前
    案紀錄表及臺灣彰化地方法院檢察署刑案資料查註紀錄表各
    1份在卷可參。是被告前因施用毒品案件，經強制戒治執行
    完畢並釋放後，曾於5年內再度施用毒品並經依法追訴處罰
    ，縱其於本案之施用毒品犯罪時間距離先前強制戒治執行完
    畢釋放已逾5年，仍不合於「5年後再犯」之規定，且因被告
    已於「5年內再犯」，顯見其再犯率甚高，即應依毒品危害
    防制條例第10條之規定處罰。綜上所述，本案事證明確，被
    告犯行洵堪認定，應予依法論科。
四、查海洛因及甲基安非他命分係毒品危害防制條例所定之第一
    、二級毒品，均不得非法持有、施用。核被告所為，係犯毒
    品危害防制條例第10條第1項之施用第一級毒品罪及同條第2
    項之施用第二級毒品罪。其為供施用毒品海洛因、甲基安非
    他命而持有之低度行為，各為其施用之高度行為所吸收，均
    不另論罪。其所犯上開3次施用第一級毒品罪及1次施用第二
    級毒品罪4罪間，犯意各別，行為互殊，應予分論併罰。被
    告前於95年間，因連續施用第一、二級毒品案件，經本院以
    95年度訴字第786號判決各判處有期徒刑1年2月、5月，並定
    應執行刑為有期徒刑1年5月確定，復因施用第一級毒品案件
    及贓物案件，經本院以95年度訴字第1513號判決、95年度簡
    字第390號判決分別判處1年3月、4月確定，上開案件經送監
    執行，嗣經減刑並另定應執行刑後，於97年3月28日縮短刑
    期執行完畢，有臺灣彰化地方法院檢察署刑案資料查註紀錄
    表、臺灣高等法院被告前案紀錄表各1份在卷可考，其於5年
    以內故意再犯本件有期徒刑以上之4罪，均為累犯，應各依
    刑法第47條第1項之規定加重其刑。爰審酌被告經強制戒治
    及刑之執行後，猶未能深切體認毒品危害己身之鉅，及早謀
    求脫離毒害之道，反而於出監後伺機再犯，未見有何收斂、
    警惕之意，無視於毒品對於自身健康之戕害及國家對於杜絕
    毒品犯罪之禁令，自有使其接受相當時期監禁以敦化性情之
    必要，惟念及被告於犯後尚能坦承犯行，且施用毒品固戕害
    個人健康至深，然就他人權益之侵害仍屬有限，及其犯罪動
    機、目的、手段、智識程度等一切情狀，分別量處如主文所
    示之刑，並定其應執行之刑，以示懲儆。
據上論斷，應依刑事訴訟法第273條之1第1項、第299條第1項前
段，毒品危害防制條例第10條第1項、第2項，刑法第11條前段、
第47第1項、第51條第5款，判決如主文。
本案經檢察官陳茂榮到庭執行職務。
中    華    民    國    98    年    2     月    20    日
                  刑事第二庭          法  官  尚安雅
以上正本證明與原本無異。
如不服本判決，應於收受判決後10日內向本院提出上訴書狀，並
應敘述具體理由；其未敘述上訴理由者，應於上訴期間屆滿後20
日內向本院補提理由書（均須按他造當事人之人數附繕本「切勿
逕送上級法院」）。
中    華    民    國    98    年    2     月    25    日
                                      書記官  陳文俊
附錄本案論罪科刑法條全文：
毒品危害防制條例第10條
施用第一級毒品者，處 6 月以上 5 年以下有期徒刑。
施用第二級毒品者，處 3 年以下有期徒刑。


司法院資訊處製作；財團法人民間司法改革基金會備份。
